臺灣彰化地方法院民事判決　99年度訴字第407號
原　　　告　蘇啟隆
訴訟代理人　劉憲璋律師
複代理人　　賴書貞律師
被　　　告　蘇啟裕
被　　　告　蘇榮輝
被　　　告　蘇文昌
被　　　告　蘇煌富
被　　　告　蘇文庚
兼上二人共
同訴訟代理
人　　　　　蘇文彩
上列當事人間請求分割共有物事件，本院於民國100年1月17日言
詞辯論終結，判決如下：
    主     文
被告蘇啟裕、蘇榮輝、蘇文彩、蘇文昌、蘇煌富、蘇文庚應協同
原告就兩造共有坐落彰化縣鹿港鎮○○段第157地號土地，登記
面積七百一十平方公尺，向彰化縣鹿港地政事務所辦理更正面積
為八百三十三平方公尺。
被告蘇啟裕、蘇榮輝、蘇文彩、蘇文昌、蘇煌富、蘇文庚應協同
原告就兩造共有坐落彰化縣鹿港鎮○○段第157-1地號土地，登
記面積四百一十九平方公尺，向彰化縣鹿港地政事務所辦理更正
面積為三百九十五平方公尺。
兩造共有坐落彰化縣鹿港鎮○○段第157地號、157-1地號土地應
分割如附圖彰化縣鹿港地政事務所99年11月15日複丈成果圖所示
，即彰化縣鹿港鎮○○段第157地號部分，編號Ａ部分面積278平
方公尺由被告蘇榮輝取得，編號Ｂ部分面積70平方公尺由被告蘇
文彩取得，編號Ｃ部分面積69平方公尺由被告蘇文昌取得，編號
Ｄ部分面積69平方公尺由被告蘇煌富取得，編號Ｅ部分面積69平
方公尺由被告蘇文庚取得，編號Ｆ部分面積139平方公尺由被告
蘇啟隆取得，編號Ｇ部分面積139平方公尺由被告蘇啟裕取得。
彰化縣鹿港鎮○○段第157-1地號部分，編號Ｈ部分面積132平方
公尺由被告蘇榮輝取得，編號Ｉ部分面積65公尺由被告蘇啟隆取
得，編號Ｊ部分面積65平方公尺由被告蘇啟裕取得，編號Ｋ部分
面積34平方公尺由被告蘇文彩取得，編號Ｌ部分面積33平方公尺
由被告蘇文昌取得，編號Ｍ部分面積33平方公尺由被告蘇煌富取
得，編號Ｎ部分面積33平方公尺由被告蘇文庚取得。
訴訟費用由兩造依附表所示之比例負擔。
    事實及理由
壹、程序事項：
 一、按訴狀送達後，原告不得將原訴變更或追加他訴。但請求
     之基礎事實同一者或不甚礙被告之防禦及訴訟終結者，不
     在此限，民事訴訟法第255條第1項第2款、第7款定有明文
     。查本件原告起訴之坐落彰化縣鹿港鎮○○段第157、157-
     1地號之土地，登記面積分別為710平方公尺及419平方公尺
     ，經彰化縣鹿港地政事務所測量後，系爭兩筆土地面積分
     別為833平方公尺及395平方公尺，故原告於起訴後，於民
     國99年12月10日具狀追加請求被告6人應就系爭東昇段第
     157、157-1地號之土地協同辦理面積更正，因請求之基礎
     事實同一者，且不甚礙被告之防禦及訴訟終結，依上開規
     定，應予准許，合先敘明。
 二、本件被告蘇啟欲、蘇文昌受合法通知，未於言詞辯論期日
     到場，被告蘇文彩、蘇煌富、蘇文庚、蘇榮輝經合法通知
     ，未於最後言詞辯論期日到場，核無民事訴訟法第386條各
     款所列情形，爰依原告之聲請，由其一造辯論而為判決。
貳、原告起訴主張：
 一、坐落彰化縣鹿港鎮○○段157地號（地目田，登記面積710
     平方公尺）、157-1地號（地目田，登記面積419平方公尺
     ）之土地為原告及被告所共有，兩造於2筆土地之應有部分
     詳如附表所示。系爭兩筆土地兩造並未有不分割之約定或
     有因物之使用目的不能分割之情形，因部分被告已在系爭
     土地上搭建鐵皮建物使用，當事人間無法協議分割，因被
     告起訴後對原告之方案亦表同意，請准予依如附圖所示之
     分割方案分割系爭土地。又本件本件原告起訴狀記載坐落
     彰化縣鹿港鎮○○段第157、157-1地號之土地，登記面積
     分別為710平方公尺及419平方公尺，嗣經彰化縣鹿港地政
     事務所測量後，系爭兩筆土地面積分別為83 3平方公尺及
     395平方公尺，如辦理土地分割應先辦理面積更正，是本件
     自有一併請求被告協同辦理更正面積之必要。
 二、系爭157地號均為農業區，157-1地號部分為農業區，部分
     為住宅區，故未考慮合併分割。系爭157地號土地北側有2
     米之水利地，可搭便橋出入，實際上目前之出入也是搭便
     橋出入，因是農地，可以供農具出入即可，不確定以後是
     否仍可以繼續使用該水利地。系爭157-1地號則由西側之思
     源路出入，至於形成袋地問題，依現行法規可以通行共有
     人之土地。因被告蘇文彩占用之面積很大，不管如何調整
     ，都會拆到一部分之工廠，被告蘇啟裕是原告的弟弟，對
     於原告的方案也沒有意見，並聲明：如主文所示
參、被告方面：
  一、被告蘇榮輝未於最後言詞辯論期日到場，惟據其以前到庭
      之聲明及陳述則以：系爭157地號上之鐵皮屋及磚造平房
      為被告蘇榮輝所有，同意原告所提附圖所示分割方案。
  二、被告蘇文彩未於最後言詞辯論期日到場，惟據其以前到庭
      之聲明及陳述則以：系爭土地上之鐵皮二層廠房及鐵皮屋
      為被告蘇文彩建造使用，均無建造，蓋的時候也沒有經過
      全體共有人同意，同意原告所提附圖所示分割方案。
  三、被告蘇煌富未於最後言詞辯論期日到場，惟據其以前訴訟
      代理人蘇文彩到庭之聲明及陳述則以：同意原告所提附圖
      所示分割方案。
  四、被告蘇文庚未於最後言詞辯論期日到場，惟據其以前訴訟
      代理人蘇文彩到庭之聲明及陳述則以：同意原告所提附圖
      所示分割方案。
  五、被告蘇啟裕、蘇文昌未於言詞辯論期日到場，亦未提出書
      狀作何聲明或陳述。
肆、得心證之理由：
  一、本件原告主張坐落彰化縣鹿港鎮○○段157地號、地目田
      、面積710平方公尺，彰化縣鹿港鎮○○段157-1地號、地
      目田、面積為419平方公尺之土地為原告及被告所共有，
      兩造之應有部分如附表所示。系爭彰化縣鹿港鎮○○段第
      157、157-1地號之土地，登記面積分別為710平方公尺及
      419平方公尺，嗣經彰化縣鹿港地政事務所測量後，系爭
      兩筆土地面積實際上分別為833平方公尺及395平方公尺，
      如辦理土地分割應先辦理面積更正，是本件自有一併請求
      被告協同辦理更正面積之必要等情，業據其提出土地登記
      簿謄本、地籍圖謄本各一份為證，且經彰化縣鹿港鎮和美
      地政事所派員勘測結果，本筆土地重新核算結果超出法定
      容許誤差範圍，依地籍測量實施規則第232條、第243條規
      定，如辦理分割登記時，應先辦理面積更正等情，亦有彰
      化縣鹿港地政事務所鹿第二字第0990005703號函、99年11
      月15日複丈成果圖之記載在卷可憑，復為被告蘇文彩、蘇
      煌富、蘇文庚、蘇榮輝所不爭執，而被告蘇啟欲、蘇文昌
      受合法通知，未於言詞辯論期日到場，亦未提出書狀供本
      院參酌，原告此部分之主張自堪採信，故原告訴請被告等
      人協同原告就系爭2筆土地辦理更正面積，應予准許，並
      判決如主文第1、2項所示。
  二、又系爭157地號土地為都巿計畫區內之農業區，系爭157-1
      地號土地部分為都巿計畫區內之農業區，部分為住宅區，
      ，因無依物之使用目的不能分割情事，兩造間復未訂有不
      予分割期限約定，因兩造一開始未能達成協議分割等情，
      為到場被告所不爭執，從而原告訴請裁判分割，揆諸民法
      第823條第1項前段規定，核無不合，應予准許。
  三、又查系爭157地號上之鐵皮屋及磚造平房為被告蘇榮輝所
      有，系爭157及157-1地號土地上之鐵皮二層廠房及鐵皮屋
      為被告蘇文彩建造使用，系爭土地之北面為溝渠，西面靠
      思源路等情，業經本院會同彰化縣鹿港地政事務所測量員
      到場勘測無訛，並製有複丈成果圖及勘驗筆錄在卷可稽。
      再本件原告主張應予分割為如附圖所示，而被告蘇榮輝、
      蘇文彩、蘇煌富、蘇文庚之前到庭亦表示原告提出之分割
      方案，被告蘇啟裕、蘇文昌經合法通知，則未於言詞辯論
      期日到場爭執或提出書狀供本院斟酌。本院審酌原告提出
      之方案，符合兩造應有部分比例，又為大部分共有人同意
      ，且系爭2筆土地屬都巿計畫區內之農業區，僅能申請農
      舍，並無分割後造成袋地而影響登記建築之情形，亦有彰
      化縣鹿港地政事務所99年11月5日回函在卷可參。再者，
      系爭157地號土地北面目前有溝渠，原告表示目前出入均
      由北面便橋通行，而系爭157-1地號，面積僅395平方公尺
      ，因其本質上地形不規則又呈東西向狹長狀，若再開闢道
      路通往西邊之思源路，剩餘土地再分歸兩造，依剩餘面積
      及形狀，恐無利用實益，故原告如附圖所示之分割方案，
      雖造成袋地，然已屬不得已之分割方案，惟既經原告及被
      告蘇榮輝、蘇文彩、蘇煌富、蘇文庚同意，其餘被告又不
      到場提出其他更適合方案供本院斟酌，本院認原告之方案
      仍屬適當，爰判決如主文第3項所示。
伍、訴訟費用之依據：民事訴訟法第78條、第80條之1、第85條
    第1項。
中    華    民    國  100    年    1    月    31    日
                  民事第一庭    法  官  詹秀錦
以上正本係照原本作成。
如對判決上訴，應於判決送達後20日內向本院提出上訴狀。如委
任律師提起上訴者，應一併繳納上訴審裁判費。
中    華    民    國   100    年    1     月    31    日
                                書記官  施嘉玫
 附表：
┌───────┬────────┐
│ 姓  名       │      應有部分  │
├───────┼────────┤
│ 蘇啟隆       │    1/6         │
├───────┼────────┤
│ 蘇啟裕       │    1/6         │
├───────┼────────┤
│ 蘇榮輝       │    1/3         │
├───────┼────────┤
│ 蘇文彩       │    1/12        │
├───────┼────────┤
│ 蘇煌富       │    1/12        │
├───────┼────────┤
│ 蘇文庚       │    1/12        │
├───────┼────────┤
│ 蘇文昌       │    1/12        │
└───────┴────────┘